臺灣高等法院臺南分院交通事件裁定　　 100年度交抗字第61號
抗　告　人
即受處分人　 吳永興
上列抗告人因違反道路交通管理處罰條例案件，不服臺灣嘉義地
方法院一○○年四月十八日裁定（一○○年度交聲字第五一二號
），提起抗告，本院裁定如下：
    主    文
抗告駁回。
    理    由
一、抗告意旨略以：宜蘭縣宜蘭市○○路○段十二巷為一死巷（
    下稱案發地點），僅五、六戶人家出入，依該巷內人口居住
    情況常理判斷，該巷口不符合道路交通標誌標線號誌設置規
    則第二百二十六條設置三色紅綠燈之要件，應依同規則第二
    百二十九條第四款之規定設置閃光紅燈，並提出嘉義市二不
    同處所之交通號誌為據。又案發地點之紅綠燈與宜蘭市○○
    路與宜興路二段交叉口處之紅綠燈，僅相距約十公尺，於案
    發地點設置紅綠燈亦屬違背同規則第二○一條規定辨認距離
    之規範，主管機關設置案發地點之紅綠燈有裁量瑕疵、裁量
    濫用之違法，致抗告人無法清楚辨認產生混淆，為警方違法
    取締。另舉發警員案發時所實施之定點交通稽查並未開啟警
    示燈，取締程序亦有瑕疵云云。
二、按駕駛人駕駛機器腳踏車，應遵守道路交通標誌、標線、號
    誌之指示，道路交通安全規則第九十條、第二條第一款定有
    明文。汽車行駛至交岔路口，其行進、轉彎應遵守燈光號誌
    ，道路交通安全規則第一百零二條第一項第一款亦有明定。
    另按道路交通管理處罰條例第4條規定，駕駛人駕駛車輛或
    行人在道路上，應遵守道路交通標誌、標線、號誌之指示、
    警告、禁制規定。前項道路交通標誌、標線、號誌之指示、
    警告、禁制規定、樣式、標示方式、設置基準及設置地點等
    事項之規則，由交通部會同內政部定之。由此規範觀之，立
    法者將道路交通標誌、標線、號誌之指示、警告、禁制規定
    、樣式、標示方式、設置基準及設置地點等事項，授權交通
    部會同內政部以法規命令予以訂定。另依「道路交通標誌標
    線號誌設置規則」，對於各種標誌、標線、號誌之設置條件
    、地點、方式等詳為規定，俾使交通主管機關據以執行。交
    通主管機關再依上開規則於各地點設置交通標誌、標線、號
    誌。再道路主管機關於法令授權範圍內，基於權責對於各項
    行政措施，包括道路設計、交通號誌、標誌、標線之設置、
    更動，為具體裁量、規劃，以求達成道路充分有效能利用、
    維持交通秩序、保障道路使用人往來便利與安全之行政目的
    ，不論交通號誌之設置當否，有無造成用路人不便，乃屬公
    路機關之職權範圍，人民仍有依循道路交通法規所定遵守交
    通號誌及不得闖越紅燈之義務，尚無任意違規之權利。
三、經查：抗告人吳永興於民國（下同）一○○年一月二十一日
    下午九時五十分許，因騎乘車牌號碼２ＧＵ－８７５號重型
    機車，行經宜蘭縣宜蘭市○○路○段與宜興路二段十二巷口
    前因「闖紅燈」之違規為警舉發等情，有宜蘭縣政府警察局
    宜蘭分局宜警交字第Ｑ0000000號舉發通知單、原處
    分機關嘉監義裁字第裁７６－Ｑ０0000000號裁決書
    及宜蘭縣政府警察局宜蘭分局一○○年二月十七日警蘭交字
    第１００２００１７７１號函在卷可稽。並據證人即舉發警
    員劉冠緯於原審訊問時具結證稱：一○○年一月二十一日下
    午九時五十分許，其等三人同組於宜蘭縣宜蘭市○○路○段
    四十二巷附近執行交通稽查時，目睹異議人駕駛車牌號碼２
    ＧＵ－８７５號重型機車，自宜蘭市○○路左轉宜興路二段
    ，由宜興路二段南往北方向行駛，經過該宜興路二段十二巷
    口時，闖越該路口紅綠燈號誌，其等遂將異議人當場攔停，
    並有證人當庭提出之現場圖及現場照片等件在卷可稽（見一
    審卷第九至十一、十四至十九頁）。況抗告人對於上揭時段
    ，經過該路口、其行進方向之事實及證人劉冠緯證述其闖越
    紅燈號誌之證詞並不爭執，此外無其他事證可認證人劉冠緯
    上開證述有何瑕疵或與事理相違而可認與事實不符之處，抗
    告人違規事實，堪以認定。抗告人抗告稱：案發地點之號誌
    設置有裁量瑕疵之違法云云。惟道路交通號誌之設置係由道
    路主管機關會同各單位會勘後決議設置，前開路段業經宜蘭
    市公所會同宜蘭縣政府工務處、建設處、警察局等單位於一
    ○○年二月十四日會勘後決議維持原三色號誌運作，復有宜
    蘭縣政府警察局警交字第１００１１０１９７１號函在卷可
    參；抗告人固提出嘉義市二不同處所之交通號誌，認案發地
    點之號誌設計有瑕疵云云，乃屬抗告人個人見解，抗告人倘
    認該交通標誌設置不當，應向交通主管機關表達意見，再由
    主管機關依法定程式予以調整或改善。在交通主管機關依各
    路段之實際狀況所設置之交通號誌未變更或調整前，抗告人
    仍應遵守現有交通號誌之指示，以建立行車秩序並維護其他
    用路人之安全，不得僅憑一己主觀之判斷，遽以該號誌或標
    誌設置不當，藉以解免其違規之責任，否則交通秩序將大亂
    ，用路人之安全難以確保。抗告人前揭所辯，尚難執為其免
    罰之事由。另抗告人抗告：張舉發員警之取締程序瑕疵，經
    證人於原審具結證稱：舉發當時有開啟警示燈，指揮棒亦有
    閃指示燈（見一審卷第十、十三頁），抗告人此部分抗告，
    為無理由。原審以抗告人確有前開違規行為，認原處分機關
    依據道路交通管理處罰條例第五十三條第一項、第六十三條
    第一項第三款規定，裁處罰鍰新臺幣一千八百元（另違反道
    路交通管理處罰條例第二十二條第一項第四款部分，經原處
    分機關裁處罰鍰一千八百元，共計應罰鍰三千六百元），並
    記違規點數三點之處分尚無違誤，應予維持，而駁回抗告人
    之異議。本院經核原裁定認事用法，均無不合。抗告人提起
    抗告，猶執前詞指摘原裁定不當，為無理由，應予駁回。
四、據上論斷，應依道路交通事件處理辦法第二十五條、刑事訴
    訟法第四百十二條，裁定如主文。
中    華    民    國    100   年    6     月    1     日
                  刑事第一庭審判長法官  茆  臺  雲
                                  法官  王  明  宏
                                  法官  蔡  長  林
以上正本證明與原本無異。
不得再抗告。
                                書記官  李  培  薇
中    華    民    國    100   年    6     月    1     日